【裁判字號】    98,勞安訴,4
【裁判日期】    990107
【裁判案由】    過失致死等
【裁判全文】
臺灣板橋地方法院刑事判決             98年度勞安訴字第4號
公  訴  人  臺灣板橋地方法院檢察署檢察官
被      告  乙○○
上列被告因過失致死等案件，經檢察官提起公訴（98年度偵字第
23345 號）及追加起訴（98年度蒞追字第8 號），被告於準備程
序中就被訴事實為有罪之陳述，經本院合議庭裁定由受命法官獨
任進行簡式審判程序，並判決如下：
    主  文
乙○○從事業務之人，因業務上之過失致人於死，處有期徒刑玖
月。又犯勞工安全衛生法第三十二條第一項第二款之未及時報告
職業災害、移動職業災害現場罪，處有期徒刑月。應執行有期
徒刑拾月。緩刑伍年。乙○○應向甲○○支付新臺幣貳佰萬元，
其給付方式為：於民國九十九年一月二十日給付新臺幣拾萬元
，餘自民國九十九年二月二十日起，按月於每月二十日給付新臺
幣萬元，至全部清償完畢為止。
    事  實
一、乙○○以搭設鷹架、鐵皮屋為業，係從事業務之人，自民國
    97年5 、6 月間起，以每日新臺幣2000元之薪資，僱用林阿
    財、黃建源等人，是亦為勞工安全衛生法第2 條第2 項所稱
    雇主。乙○○於97年8 月26日向彭能璋承攬鐵皮屋鋼架組力
    與烤漆鐵板鋪設工程，並自該日起，偕林阿財、黃建源等前
    往臺北縣樹林市○○街111 巷67號施作，其使林阿財在高度
    2 公尺以上之處所進行作業，本應注意架設施工架、工作台
    ，或張掛安全網、安全母索，並使勞工使用安全帽、安全帶
    或其他必要之護具，防止勞工墜落，而依當時情形，並無不
    能注意之情事，竟疏於注意，既未架設施工架、工作台、安
    全網、安全母索，亦未提供安全帶、安全帽等護具，致林阿
    財於同年月30日下午2 時許，在所搭設、離地約5.95公尺高
    之鋼架上從事焊接工作時，因所握C 型鋼條焊接點脫落，旋
    即失去平衡而墜落，經送醫救治，仍因顱內出血併中樞衰竭
    ，於同年9 月1 日凌晨2 時許不治死亡。乙○○於林阿財發
    生死亡之職業災害後，未於24小時內報告檢查機構，復未經
    司法機關、檢查機構許可，擅自移動現場。嗣經臺北縣政府
    警察局樹林分局報請檢察官相驗，並轉知勞動檢查所於同年
    12月19日前往現場，其工程業經施作完成，災害現場已不存
    在。
二、案經臺灣板橋地方法院檢察署檢察官相驗後自動檢舉偵查起
    訴及追加起訴。
    理  由
一、上揭事實，業據被告乙○○於警詢、檢察官訊問及本院審理
    時坦承不諱，核與證人黃建源於警詢時證述之情節相符。此
    外，並有行政院國軍退除役官兵輔導委員會台北榮民總醫院
    診斷證明書、現場照片、臺灣桃園地方法院檢察署相驗屍體
    證明書、檢驗報告書、行政院勞工委員會北區勞動檢查所98
    年2 月27日勞北檢營字第0985010285號函所附職業災害報告
    書等附卷可資佐證，俱徵被告前揭自白與事實相符。綜上，
    本案事證明確，被告犯行堪予認定。
二、核被告所為，係犯刑法第276 條第2 項業務過失致死罪及勞
    工安全衛生法第31條第1 項違反應有防止危害之安全衛生設
    備規定致生死亡之職業災害罪、第32條第1 項第2 款未及時
    報告職業災害、移動職業災害現場罪。被告以一行為觸犯刑
    法業務過失致死罪及勞工安全衛生法第31條第1 項違反應有
    防止危害之安全衛生設備規定致生死亡之職業災害罪，為想
    像競合犯，應依刑法第55條規定，從一重之業務過失致死罪
    論處。至被告所犯業務過失致死罪及勞工安全衛生法第32條
    第1 項第2 款未及時報告職業災害、移動職業災害現場罪，
    犯意各別，行為互殊，應予分論併罰。爰審酌被告為從事業
    務之人，僱用被害人林阿財從事勞動工作，未盡注意義務，
    採取防止墜落之安全措施，輕忽勞工作業之安全，致生死亡
    之職業災害，令被害人枉送寶貴性命，應予非難，兼衡被告
    之素行、智識程度及其過失情節，暨被告犯後坦承犯行，並
    與被害人配偶甲○○達成和解，態度尚稱良好等一切情狀，
    分別量處如主文所示之刑，並定其應執行之刑，資為懲儆。
三、末查，被告前未曾因故意犯罪受有期徒刑以上刑之宣告，有
    臺灣高等法院被告前案紀錄表在卷足稽，因一時疏誤，偶罹
    刑典，犯後均供認無隱，良有悔意，且與被害人家屬達成和
    解，經此偵審程序，當知所警惕而無再犯之虞，本院因認所
    宣告之刑以暫不執行為適當，予以宣告緩刑5 年，以勵自新
    。又被告與被害人之配偶甲○○達成和解，於本院審理時同
    意以主文所示金額及付款方法為損害賠償，本院斟酌上情，
    認於緩刑期間課予上開負擔，方屬妥適，爰併予宣告之。
據上論斷，應依刑事訴訟法第273 條之1 第1 項、第299 條第1
項前段，勞工安全衛生法第31條第1 項、第32條第1 項第2 款，
刑法第11條前段、第276 條第2 項、第55條、第51條第5 款、第
74條第1 項第1 款、第2 項第3 款，刑法施行法第1 條之1 ，判
決如主文。
本案經檢察官鄭淑壬到庭執行職務。
中    華    民    國    99    年    1     月    7     日
                  刑事第二十庭  法  官  廖怡貞
上列正本證明與原本無異。
如不服本判決，應於判決送達後10日內，向本院提出上訴書狀，
上訴於臺灣高等法院（須附繕本）。
                                書記官  林惠齡
中    華    民    國    99    年    1    月     8     日
附錄本案論罪科刑所引法條：
勞工安全衛生法第31條：
違反第5 條第1 項或第8 條第1 項之規定，致發生第28條第2 項
第1 款之職業災害者，處3 年以下有期徒刑、拘役或科或併科新
臺幣15萬元以下罰金。
法人犯前項之罪者，除處罰其負責人外，對該法人亦科以前項之
罰金。
勞工安全衛生法第32條：
有左列情形之一者，處1 年以下有期徒刑、拘役或科或併科新臺
幣9 萬元以下罰金：
一、違反第5 條第1 項或第8 條第1 項之規定，致發生第28條第
    2 項第2 款之職業災害。
二、違反第10條第1 項、第20條第1 項、第21條第1 項、第22條
    第1 項或第28條第2 項、第4 項之規定。
三、違反主管機關或檢查機構依第 27 條所發停工之通知。
法人犯前項之罪者，除處罰其負責人外，對該法人亦科以前項之
罰金。
中華民國刑法第276條
（過失致死罪）
因過失致人於死者，處2 年以下有期徒刑、拘役或2000元以下罰
金。
從事業務之人，因業務上之過失犯前項之罪者，處5 年以下有期
徒刑或拘役，得併科3000元以下罰金。

司法院資訊處製作；財團法人民間司法改革基金會備份。
